【裁判字號】    95,交聲,9
【裁判日期】    950307
【裁判案由】    聲明異議
【裁判全文】
臺灣臺中地方法院交通事件裁定           95年度交聲字第9號
    原處分機關  交通部公路總局臺中區監理所
    受 處分 人  甲○○
上列受處分人因違反道路交通管理處罰條例案件，對於交通部公
路總局臺中區監理所民國九十四年十二月一日所為之裁決（中監
違字第裁六○─ＺＢＢ五四四五五八之一號裁決書），聲明異議
，本院裁定如下：
    主  文
原處分撤銷。
甲○○在高速公路超速行駛，處罰鍰新臺幣參仟元整，並記違規
點數壹點。
    理  由
一、原處分機關略以：本案係內政部國道公路警察局（第二警察
    隊）於民國九十三年十一月二十九日以ＺＢＢ五四四五五八
    號舉發通知單舉發受處分人甲○○所有之車號Ｘ七─七二六
    二號自用小客車，在國道一號（高速）公路北上一三一點二
    公里處，因速限一○○公里，經雷達測定行速一一四公里，
    超速十四公里行駛之違規，受處分人未於應到案日期前提出
    申訴，原處分機關遂於九十四年十二月一日以中監違字第裁
    六○─ＺＢＢ五四四五五八之一號裁決書裁處罰鍰新臺幣（
    下同）六千元（該罰鍰受處分人已繳納完畢），並記違規點
    數一點等語。
二、本件受處分人甲○○異議意旨則以：受處分人對於本案超速
    違規之事實並無異議，惟受處分人為九二一地震受災戶，戶
    籍地址已判定房屋全倒，並報請拆除完畢，受處分人當時實
    未收到前開舉發通知單，非故意遲延繳納本案交通違規罰鍰
    ，不應以最高額裁罰，爰聲明異議等語。
三、按汽車行駛高速公路不依速限標誌指示者，處汽車駕駛人三
    千元以上六千元以下罰鍰。行車速度應依標誌或標線之規定
    ；汽車駕駛人有第三十三條者，除依原條款處罰鍰外，並予
    記違規點數一點。道路交通管理處罰條例第三十三條第一項
    、第六十三條第一項第一款及道路交通安全規則第九十三條
    第一項、高速公路交通管制規則第五條第一項分別定有明文
    。另汽車違反道路交通管理事件，以科學儀器取得違規證據
    資料，足資認定其違規事實者，得逕行舉發之，而逕行舉發
    ，應記明車輛牌照號碼、車型等可資辨明之資料，查明汽車
    所有人姓名或名稱、住址，並以該汽車所有人為被通知人製
    單舉發之，由舉發機關送達被通知人；再按對於當事人之送
    達，應為送達之處所不明者，行政機關得依申請准為公示送
    達，如無人為公示送達之申請者，行政機關為避免行政程序
    遲延，認有必要時，得依職權命為公示送達，亦分別為行政
    程序法第七十八條第一項第一款、第二項所明定。
四、經查：
  (一)本件受處分人甲○○所有之車號Ｘ七─七二六二號自用小客
    車，於九十三年十一月二十九日，在國道一號（高速）公路
    北上一三一點二公里處，因速限一○○公里，然其行速一一
    四公里，超速十四公里行駛，並為內政部國道公路警察局（
    第二警察隊）依採證相片逕行舉發等情，有ＺＢＢ五四四五
    五八號舉發違反道路交通管理事件通知單（下稱前開舉發通
    知單）、採證相片各一紙在卷可稽，並據受處分人坦白承認
    。是受處分人前揭超速違規行駛之事實，足堪認定。
  (二)又前開舉發通知單，業由原舉發機關即：內政部國道公路警
    察局（第二警察隊）寄送至受處分人當時之戶籍地即「臺中
    縣霧峰鄉○○村○○路一六三號」，因遷移不明無法送達而
    退件後，原舉發機關乃於九十四年一月十九日以公警國二交
    字第○九四○二九○○八七公告辦理公示送達後，嗣於同年
    四月十一日公示送達生效，有全戶戶籍資料查詢結果一件及
    前揭公告、舉發單影本、郵政機關無法投遞退件清冊、原處
    分機關九十四年十一月二十二日中監自字第○九四○○一○
    九三○號函等影本各一件在卷足憑。從而，受處分人所有之
    前揭自用小客車既有前揭違規行為，且前揭舉發通知單依受
    處分人當時之戶籍地址即汽車登記住址寄送因遷移不明無法
    送達而退件後，原舉發機關亦已依法辦理公示送達，自生送
    達之效力。是原處分機關依前揭規定予以裁罰，尚無不合。
  (三)惟按「法官依據法律獨立審判，各機關依其職掌就有關法規
    為釋示之行政命令，法官於審判案件時，故可予以引用，但
    仍得依據法律，表示適當之不同見解，並不受其拘束」，司
    法院大法官釋字第一三七號及第二一六號解釋皆有明定。次
    按法律授權處罰機關一律依標準表規定之金額處以罰鍰，此
    屬法律授權主管機關就裁罰事宜所訂定之裁量基準，本寓有
    避免各行政機關於相同事件恣意為不同裁罰之功能，然道路
    交通管理處罰條例第三十三條所處之三千元以上六千元以下
    罰鍰，應亦有針對不同違規情節為不同金額裁罰之本意，是
    以如認依受處分人違規之情節，原處分機關處罰過重者，本
    院自得將原處分撤銷，自為裁定，合先敘明。又前揭統一裁
    罰標準表係依有否自動到案裁決及是否期限內繳納及逾期繳
    納日數而對同一違規事實為不同之金額之裁罰。經查，本件
    受處分人所應受領之前開舉發通知單係依法為公示送達而生
    送達之效力，有如前述，然觀諸前開舉發通知單上所載受處
    分人應到案日期，係為九十四年一月十六日前，而本件之公
    示送達公告日期則為九十四年一月十九日，顯然在原舉發機
    關將前開舉發通知單予以公告而為公示送達前，已逾應到案
    日期，遑論當時公示送達生效日尚未屆至，受處分人實無從
    享有自行到案接受裁決或按期限繳納較低額罰鍰之利益。於
    此情形，原處分機關未予更新受處分人應予到案日期之情形
    下，仍以逾越前開舉發通知單所載原來之應到案日期為由，
    遽依違反道路交通管理事件統一裁罰標準表加倍即最高額之
    罰鍰裁處，已有未洽。再參諸原處分機關於九十四年十二月
    一日，以受處分人目前之戶籍地址即「臺中縣大里市○○○
    路一八二巷十號」送達本案之裁決書後，受處分人旋即繳納
    罰鍰完畢乙節，此觀卷附本案原處分機關之裁決書及移送書
    甚明，益見原處分機關以受處分人逾越前開舉發通知單所載
    應到案日期，即逕以最高額之罰鍰裁處，顯有未當。依前開
    說明，原處分應予撤銷，並由本院依高速公路管制規則第五
    條、道路交通管理處罰條例第三十三條第一項、第六十三條
    第一項，裁罰如主文第二項所示，以示公允。
五、據上論斷，應依道路交通管理處罰條例第八十七條第二項，
    道路交通案件處理辦法第二十條之規定，裁定如主文。
中    華    民    國    95    年    3     月     7    日
                  交通法庭法  官  何世全
如不服本裁定，應於送達後五日內，向本院提出抗告狀。
                          書記官  童洪芳美
中    華    民    國    94    年    3     月    7     日


司法院資訊處製作；財團法人民間司法改革基金會備份。
